【裁判字號】    99,易,1641
【裁判日期】    991119
【裁判案由】    詐欺
【裁判全文】
臺灣高雄地方法院刑事判決              99年度易字第1641號
公  訴  人  臺灣高雄地方法院檢察署檢察官
被      告  李嘉銘
上列被告因詐欺案件，經檢察官提起公訴（99年度偵字第13987
號），本院判決如下：
    主  文
李嘉銘幫助犯詐欺取財罪，處有期徒刑參月，如易科罰金，以新
臺幣壹仟元折算壹日。緩刑貳年。
    事  實
一、李嘉銘可預見金融機關存款帳戶之存摺、提款卡、密碼等物
    提供他人使用，可能幫助他人遂行詐欺取財之犯罪行為，竟
    仍基於幫助他人遂行詐欺取財犯行之不確定故意，於民國97
    年5 月10日某時許，在高雄市○○○路與林森二路路口，將
    其所申辦之花旗（台灣）銀行苓雅分行（下稱花旗銀行）帳
    號00000000000000001 號帳戶（下稱系爭帳戶）之存摺、提
    款卡及密碼，交予真實姓名年籍不詳之成年男子使用。嗣該
    男子所屬之詐欺集團成員取得系爭帳戶之提款卡等物後，即
    共同基於意圖為自己不法所有之犯意聯絡，分別：（一）於
    97 年5月23日晚上8 時許，撥打電話予吳家慶，佯稱係網路
    書店人員，因將其購書款項誤設定為分期方式，須至自動提
    款機操作以取消設定，吳家慶不疑有他，陷於錯誤，遂依指
    示於同日晚上9 時36分許，至臺北市松山區○○○路○段56
    號華南銀行東臺北分行自動提款機，匯款新臺幣（下同）2
    萬9,983 元至系爭帳戶內。（二）於97年5 月23日晚上9 時
    許，撥打電話予黃書映，佯稱係網路書店人員，因其購書款
    項條碼有誤，登錄為未付清書款，須至自動提款機操作以確
    認已扣款，黃書映不疑有他，陷於錯誤，遂依指示在臺北市
    ○○○路郵局自動提款機，匯款1 萬100 元至系爭帳戶內。
    嗣吳家慶、黃書映察覺有異，始知受騙，而報警查獲上情。
二、案經吳家慶、黃書映訴由高雄市政府警察局新興分局報請臺
    灣高雄地方法院檢察署檢察官偵查起訴。
    理  由
一、本件檢察官、被告李嘉銘於本院準備程序時，就起訴意旨所
    引用各項證據（含傳聞證據、非傳聞證據及符合法定傳聞法
    則例外之證據）均表示不爭執證據能力，且於本院言詞辯論
    終結前，對於卷附具有傳聞證據性質之證據，均已知情，而
    未聲明異議，本院認該等傳聞證據作成時之狀況，並無任何
    違法取證之不適當情形，以之作為證據使用係屬適當，自得
    採為認定事實之證據。
二、訊據被告固坦承系爭帳戶為其所申請，並於上揭時、地交付
    予真實姓名年籍不詳之成年男子，且被害人吳家慶、黃書映
    於前揭時間將款項匯入系爭帳戶內等事實，惟矢口否認有何
    幫助詐欺之犯行，辯稱：伊是看報紙廣告應徵販售CD之工作
    ，才交付該男子系爭帳戶之存摺、提款卡等物品。至於對方
    為何要向伊拿取存摺等物品之原因，其於警詢及偵訊中辯稱
    ：對方要拿回公司審查身份等候通知有無錄取等語，繼而於
    本院審理時又辯稱：對方說賣1,000 元的CD可以抽成300 元
    ，東西賣完後，錢先匯入系爭帳戶，對方會從系爭帳戶提錢
    ，剩下的留在系爭帳戶，所以需要系爭帳戶的提款卡等物品
    ，其亦係遭詐騙等語。經查：
（一）系爭帳戶為被告所申請，據被告坦承不諱，並有系爭帳戶
      開戶資料在卷可稽，堪以認定。而被害人吳家慶、黃書映
      等人於前揭時間遭真實姓名年籍不詳之詐騙集團成員，以
      前開詐術詐騙，致陷於錯誤，而分別匯款前開金額至系爭
      帳戶內等情，除為被告所不爭執外，並據被害人吳家慶、
      黃書映等人於警詢時指述綦詳，復有系爭帳戶交易明細、
      自動櫃員機交易明細在卷可憑，堪認系爭帳戶確遭詐騙集
      團作為詐騙被害人吳家慶、黃書映等人之犯罪工具無疑。
（二）被告對於為何要提供存摺、提款卡之原因，前後陳述不一
      ，且其於本院審理時辯稱：交付提款卡之原因，係為將販
      賣CD所得存入系爭帳戶，俾供對方領取乙情，亦顯與社會
      常情不符，蓋被告與該男子素不相識，毫無信任基礎，該
      男子如何能信任將CD交予被告後，被告會如實將販售CD的
      錢匯入系爭帳戶中，又如何信任被告不會以申辦補發提款
      卡之手段，使其無法提領帳戶中的錢；就被告而言，如何
      能信任將錢全數匯入系爭帳戶後，該男子會留下其抽成應
      得之金錢而不全數提領一空，而縱然該男子留下被告抽成
      應分得之金錢，然存摺、提款卡等物品既已在該男子手中
      ，被告又如何能提領之，若其去申請補發新提款卡領取，
      則換成該男子無法以舊提款卡提領，其間矛盾與困難重重
      ，顯難自圓其說。參以被告於警詢中自承該男子拿走存摺
      等物品後，表示翌日會聯繫伊，但卻未再聯繫伊等語（見
      警卷第3 頁），若其存摺確係遭詐騙取走，則在翌日該男
      子未再聯繫伊時，當會立即向銀行辦理掛失以免帳戶遭不
      法利用，始符常情，然被告於97年5 月10日交出上開存摺
      等物品後，迄至同年5 月23日吳家慶、黃書映遭詐騙止，
      長達10多日，容有足夠時間讓被告警覺並申辦掛失，其竟
      未曾向花旗銀行辦理掛失，此為被告自承在卷（見偵卷第
      15頁），亦明顯悖於常情。綜上，被告辯稱存摺係遭詐騙
      取走等語，純屬卸責之詞，要難採信。
（三）按金融存款帳戶，係作為存戶個人財產保管之用，與存戶
      之存摺、提款卡及密碼相結合，其專屬性、私密性甚高，
      縱有特殊情況偶有將存摺、提款卡及密碼交付他人之需，
      亦必深入瞭解其用途後再行提供，此為吾人日常生活經驗
      與事理。且觀諸現今社會上，詐騙者蒐購人頭帳戶，持以
      作為詐欺取財犯罪所得掩飾之用，常有所聞，交付帳戶予
      非親非故之人，對方可能用以從事詐欺犯罪，已屬人盡皆
      知之事。查被告為智識正常、高職教育程度之成年男子，
      應有相當之智識程度之社會經驗，竟將其帳戶及提款卡連
      同密碼提供予真實姓名年籍不詳之人，其具有系爭帳戶縱
      被用以從事詐欺犯罪亦不違反其本意之不確定故意甚明。
      被告前開所辯各節，均屬臨訟卸責之詞，無可採信。本件
      事證明確，應依法論科。
三、按刑法上之幫助犯，係對於犯罪與正犯有共同之認識，而以
    幫助之意思，對於正犯資以助力，而未參與實施犯罪之行為
    者而言（最高法院88年度臺上字第1270號判決意旨參照）。
    查本件被告將系爭帳戶之存摺、提款卡、密碼交予真實姓名
    年籍不詳之成年男子作為詐欺取財之工具，惟卷內事證並無
    積極證據證明被告有參與詐欺取財犯行之構成要件行為，或
    與實施詐欺取財犯行之人有犯意聯絡，僅係對於該實行詐欺
    取財犯行之人資以助力，衡諸前揭說明，應僅成立幫助犯。
    是核其所為，係犯刑法第30條第1 項、第339 條第1 項之幫
    助詐欺取財罪，酌依刑法第30條第2 項之規定，按正犯之刑
    減輕之。被告以一交付系爭帳戶之存摺、提款卡及密碼之行
    為，同時幫助他人詐騙被害人吳家慶、黃書映等人之犯行，
    係以一行為觸犯數罪名，為想像競合犯，應依刑法第55條規
    定，從一重處斷。爰審酌被告提供帳戶供不法份子作為犯罪
    工具，助長犯罪歪風，已破壞社會治安，並增加國家查緝犯
    罪及被害人尋求救濟之困難，犯後又矢口否認犯行，所為實
    不足取等一切情狀，量處如主文所示之刑，並諭知易科罰金
    之折算標準。惟審酌被告前未曾因故意犯罪受有期徒刑以上
    刑之宣告，有臺灣高等法院被告前案紀錄表可稽，犯後尚能
    賠償被害人黃書映之損失並達成和解，被害人吳家慶亦表明
    不欲追究，有和解書、匯款單各1 紙及本院公務電話紀錄單
    2 紙附卷可佐（見院卷第45至48頁），僅因一時失慮致罹法
    網，經此偵審程序及刑之宣告後，當知所警惕，應無再犯之
    虞，本院因認所宣告之刑以暫不執行為適當，爰依刑法第74
    條第1 項第1 款規定，諭知緩刑2 年，以啟自新。
據上論斷，應依刑事訴訟法第299 條第1 項前段，刑法第30條、
第339 條第1 項、第55條、第41條第1 項前段、第74條第1 項第
1款，刑法施行法第1 條之1 ，判決如主文。
本案經檢察官吳書怡到庭執行職務。
中    華    民    國    99    年    11    月    19    日
                  刑事第九庭  審判長法  官  鄭詠仁
                                    法  官  黃沛文
                                    法  官  王麗芳
以上正本證明與原本無異。
如不服本判決應於收受送達後10日內向本院提出上訴書狀，並應
敘述具體理由；如未敘述上訴理由者，應於上訴期間屆滿後20日
內向本院補提理由書（均須按他造當事人之人數附繕本）「切勿
逕送上級法院」。
中    華    民    國    99    年    11    月    19    日
                                    書記官  楊馥如
附錄本案論罪科刑法條：
中華民國刑法第339條第1項
（普通詐欺罪）
意圖為自己或第三人不法之所有，以詐術使人將本人或第三人之
物交付者，處 5 年以下有期徒刑、拘役或科或併科 1 千元以下
罰金。

司法院資訊處製作；財團法人民間司法改革基金會備份。
